臺灣桃園地方法院小額民事判決　　110年度壢保險小字第366號
原　　　告　國泰世紀產物保險股份有限公司

法定代理人　陳萬祥　
訴訟代理人　陳倩玉　
被　　　告　楊棋翔　



上列當事人間請求損害賠償事件，本院於民國110 年10月18日言
詞辯論終結，判決如下：
    主    文
一、被告應給付原告新臺幣（下同）37,399元，及自民國110 年
    9 月16日起至清償日止，按週年利率5 ％計算之利息。
二、訴訟費用1,000元由被告負擔。
三、本判決得假執行。
    理  由  要  領
一、按民事訴訟法第436 條之8 第1 項規定：「關於請求給付金
    錢或其他代替物或有價證券之訴訟，其標的金額或價額在新
    台幣十萬元以下者，適用本章所定之小額程序。」同法第43
    6 條之18規定：「判決書得僅記載主文，就當事人有爭執事
    項，於必要時得加記理由要領。」
二、原告主張
    被告於108 年8 月16日12時40分許，駕駛車牌號碼000-0000
    號自小客車（下稱肇事車輛），行經桃園市○○區○○路00
    號前人行道，因駕駛不慎撞擊原告所承保訴外人蔡菊枝所有
    、停放於人行道上之車牌號碼000-0000號自小客車（下稱系
    爭車輛），經原告查證屬實後賠付必要修復費用共88,059元
    （其中工資為20,400元、零件為37,399元），原告經扣除附
    表所示零件折舊費用後，仍有37,399元之損害。爰依民法侵
    權行為及保險法第53條第1 項規定，提起本件訴訟等語。並
    聲明：如主文第一項所示。
三、被告答辯
    被告未於言詞辯論期日到場，但其以書狀陳述略以：原告未
    提出與訴外人蔡菊枝之保險契約，且原告提出之之任意車險
    賠案簽結內容表無主管簽核，不足採信。訴外人蔡菊枝於事
    故發生後未向被告提出民事訴訟，訴外人蔡菊枝應無向被告
    請求賠償之意思。原告提出之估價單，其開立廠商負責人為
    訴外人蔡菊貞，與訴外人蔡菊枝有親屬關係，其提出之估價
    單並不足採。原告未提出證據證明被告有肇事責任等語。並
    聲明：原告之訴駁回。
四、是依上開說明，以下僅就（一）被告是否應負損害賠償責任
    ？（二）訴外人蔡菊枝是否與有過失？（三）原告得否代位
    訴外人蔡菊枝請求損害賠償？（四）原告得請求賠償之金額
    若干？記載理由要領如下：
（一）被告是否應負損害賠償責任？
    ⒈按民法第191 條之2 前段規定：「汽車、機車或其他非依
      軌道行駛之動力車輛，在使用中加損害於他人者，駕駛人
      應賠償因此所生之損害。」
    ⒉經查，被告於警詢時自陳：其當時被地檢署通緝，現場有
      警察出現，其為了要跑所以想開駕駛肇事車輛撞開系爭車
      輛跑出去等語（見本院卷第23頁）。可知被告駕駛肇事車
      輛，為逃避警察追緝而故意撞擊系爭車輛，致系爭車輛受
      損，是被告自應就系爭車輛所受損害，負侵權行為之損害
      賠償責任。
（二）訴外人蔡菊枝是否與有過失？
    ⒈按道路交通安全規則第111 條第1 項第1 款規定：「人行
      道不得臨時停車。」
    ⒉查系爭車輛於事故發生時停放於桃園市○○區○○路00號
      前之人行道上，有現場照片在卷可參（見本院卷第32至35
      頁），可知原告將系爭車輛停放於禁止臨時停車之人行道
      。然依一般通常情況，人行道上本無可能有其他車輛行駛
      ，將車輛違規停放於人行道上通常僅導致行人通行不便，
      然尚無遭其他車輛撞擊之可能。本件事故係因被告故意往
      撞擊停放於人行道上之系爭車輛所致，故並非一般情況下
      ，於人行道上違規停車，均可能導致車禍事故之結果。是
      原告將系爭車輛停放於人行道上之行為，縱使違反交通規
      則，然與本件事故之發生並無相當因果關係，難認原告就
      本件事故與有過失。被告此部分抗辯，並不可採。
（三）原告得否代位訴外人蔡菊枝請求損害賠償？
    ⒈按保險法第53條第1 項規定：「被保險人因保險人應負保
      險責任之損失發生，而對於第三人有損失賠償請求權者，
      保險人得於給付賠償金額後，代位行使被保險人對於第三
      人之請求權；但其所請求之數額，以不逾賠償金額為限。
      」查，被告就本件車禍事故發生具有過失，業經認定如前
      ，且系爭車輛所受損害與被告之過失行為間，具有相當因
      果關係，依上開規定，被告自應就系爭車輛所受損害負賠
      償責任。又原告就其承保之系爭車輛既已完成保險理賠，
      依保險法第53條第1 項規定代位請求被告賠償所受損害，
      洵屬有據，自應准許。
    ⒉被告雖辯稱原告未提出保險契約條款、賠案簽結內容表無
      主管簽章等語。然保險契約僅為原告與訴外人蔡菊枝間債
      權債務關係，與被告是否應負損害賠償責任無涉。又查原
      告提出之賠案簽結內容表雖無主管簽章（見本院卷第4 頁
      ），然該表內容係原告內部簽結使用，本無法定格式可言
      ，故只要原告請求確實為修復系爭車輛所必要即可，至於
      原告內部如何作業，均與被告應負擔之損害賠償責任無涉
      ，是被告此部分抗辯，均不足採。
    ⒊被告另辯稱訴外人蔡菊枝並無向被告請求賠償之意思等語
      。然民事訴訟本無起訴時間之限制，且訴外人蔡菊枝於本
      件事故發生後，得選擇自行向被告提起民事訴訟；或由原
      告出險後將請求權讓與原告，由原告向被告求償，此均屬
      訴外人蔡菊枝行使權利之自由。被告既未與訴外人蔡菊枝
      達成和解，自無從臆測訴外人蔡菊枝無向被告請求賠償之
      意思，是被告此部分答辯，亦不足採。
（四）原告得請求賠償之金額若干？
    ⒈按民法第213 條第1 、3 項規定：「負損害賠償責任者，
      除法律另有規定或契約另有訂定外，應回復他方損害發生
      前之原狀。第1 項情形，債權人得請求支付回復原狀所必
      要之費用，以代回復原狀。」又所謂必要修復費用，如修
      理材料以新品換舊品時，應予折舊（最高法院77年度第9
      次民事庭會議決議參照）。
    ⒉查系爭車輛修理費用為88,059元（含工資20,400元、零件
      折舊前67,659元），有估價單及統一發票等件可證（見本
      院卷第7 至9 頁）。被告固抗辯原告估價單及統一發票所
      載維修廠負責人為訴外人蔡菊枝之親屬等語。且查原告提
      出之估價單記載負責人為蔡菊貞（見本院卷第8 頁）、訴
      外人蔡菊枝與蔡菊貞亦確實為姊妹關係，有戶籍資料查詢
      結果在卷可參（見本院個資卷）。惟訴外人蔡菊枝與維修
      廠負責人有親屬關係，與估價單所載維修金額是否必要、
      是否有浮報情形，並無必然關係，是仍應審究估價單所示
      維修項目是否均因本件事故所生，而毋從逕行認定該估價
      單不可採。
    ⒊查系爭車輛受損位置為右前車頭，包含保險桿、右前輪、
      右前燈、保險桿後方之水箱及支架、右前葉子板等，有車
      損照片在卷可參（見本院卷第12、13、35、36頁）。而上
      開估價單所示修復項目為前保桿、右大燈、右前內規板、
      下護板、右前保桿側扣、右前葉子板、右前霧燈蓋、右前
      晝行燈、噴水桶總成、前保下導流板、右霧燈、前保通風
      網、右前鋼圈、引擎蓋、內規板膠扣、下護板膠扣、霧燈
      車身固定架、噴水桶馬達、右前霧燈（見本院卷第8 、9
      頁），均與系爭車輛受損位置相符，且價格亦無顯然較高
      之情形，是應認上開估價單所載項目及金額，確實為修復
      系爭車輛所必要。
    ⒋而原告既係以新零件替代舊零件，自應就零件費用計算並
      扣除折舊，始屬公平。依行政院所頒固定資產耐用年數表
      及固定資產折舊率之規定，系爭車輛之耐用年數為5 年，
      依定率遞減法每年折舊1000分之369 ，另依營利事業所得
      稅查核準則第95條第6 項規定：「固定資產提列折舊採用
      定率遞減法者，以1 年為計算單位，其使用期間未滿1 年
      者，按實際使用之月數相當於全年之比例計算之，不滿1
      月者，以1 月計。」查系爭車輛之出廠年月為105 年9 月
      ，有系爭車輛行車執照可證（見本院卷第11頁），迄至系
      爭事故發生時即108 年8 月16日，已使用3 年，則零件扣
      除折舊後之修復費用估定為16,999元（詳如附表之計算式
      ），加計工資20,400元，共計37,399元。原告請求與此相
      符，自屬有據。
五、綜上所述，原告依侵權行為之法律關係，請求被告給付37,3
    99元，及自110 年9 月16日（見本院卷第63頁）起至清償日
    止，按週年利率5 ％計算之利息，為有理由，應予准許。
六、本件係依民事訴訟法第436 條之8 適用小額訴訟程序所為之
    判決，應就被告敗訴部分，依同法第436 條之20規定，依職
    權宣告假執行。
七、本件事證已臻明確，兩造其餘主張陳述及所提之證據，經審
    酌均與本院前揭判斷無影響，毋庸一一論述，附此敘明。
八、訴訟費用負擔之依據：民事訴訟法第78條。並依職權確定訴
    訟費用額如主文第2 項所示。
中    華    民    國   110    年    11    月    12    日
                    中壢簡易庭    法  官  周仕弘
以上為正本係照原本作成。
如不服本判決，應於送達後20日內，向本院提出上訴狀並表明上
訴理由，如於本判決宣示後送達前提起上訴者，應於判決送達後
20日內補提上訴理由書（須附繕本）。
中    華    民    國   110    年    11    月    12    日
                                  書記官  巫嘉芸
附表
┌────┬───────────┬───────────┐
│折舊時間│ 折舊值               │折舊後價值            │
├────┼───────────┼───────────┤
│第1 年  │67,659 ×0.369=24,966 │67,659 -24,966=42,693 │
├────┼───────────┼───────────┤
│第2 年  │42,693×0.369=15,754  │42,693 -15,754=26,939 │
├────┼───────────┼───────────┤
│第3 年  │26,939×0.369=9,940   │26,939 -9,940=16,999  │
└────┴───────────┴───────────┘
　
附錄：
一、民事訴訟法第436條之24第2項：
    對於小額程序之第一審裁判上訴或抗告，非以其違背法令為
    理由，不得為之。
二、民事訴訟法第436條之25：
    上訴狀內應記載上訴理由，表明下列各款事項：
    (一)原判決所違背之法令及其具體內容。
    (二)依訴訟資料可認為原判決有違背法令之具體事實。